---
title: "Diari 2 - Primeres exploracions"
author: "_Nom del grup_"
date: "22/11/2024"
output:
  html_document:
    self_contained: yes
---

```{r setup, include=FALSE}
knitr::opts_chunk$set(echo = TRUE)
library(tidyverse)
library(ggplot2)

load("simulacions.RData")

histograma = function(X) {
  ggplot() +  
  geom_histogram(aes(x = X, y= after_stat(density)), bins = 8, col = 'black', fill = "#E0E0E0") +
  geom_function(aes(col = 'Normal'), linewidth = 1,
                fun = function(x) dnorm(x, mean(X), sd(X))) +
  geom_function(aes(col = 'Exponencial'), linewidth = 1,
                fun = function(x) dexp(x, 1/mean(X))) +
  geom_function(aes(col = 'Uniforme'), linewidth = 1,
                fun = function(x) dunif(x, min(X), max(X))) +
  labs(title = 'Histograma d\'X i densitats teòriques', 
       y = 'Densitat', col = 'Models')
}

grafic.pp = function(X) {
  dX = tibble(x = sort(X))
  dF = mutate(dX, Fx = sapply(x, function(x) mean(X <= x)))
  dF = dF %>%
  mutate(
    Fx_norm = pnorm(x, mean(X), sd(X)),
    Fx_exp = pexp(x, 1/mean(X)),  
    Fx_unif = punif(x, min(X), max(X)))
  ggplot(data = dF) +
    geom_point(aes(x = Fx_norm, y = Fx, col = 'Normal')) +
    geom_point(aes(x = Fx_exp, y = Fx, col = 'Exponencial')) +
    geom_point(aes(x = Fx_unif, y = Fx, col = 'Uniforme')) +
    geom_abline(intercept = 0, slope = 1, linetype = 'dotted') +
    labs(x = 'Funció de distribució teòrica', 
         y = 'Funció de distribució de la mostra', 
         col = 'Model')
}

grafic.qq = function(X) {
  dX = tibble(x = sort(X))
  dQ = mutate(dX, prob = ppoints(n()))
  dQ = mutate(dQ,
              qNorm = qnorm(prob, mean = mean(X), sd = sd(X)), 
              qExp = qexp(prob, 1/mean(X)), 
              qUnif = qunif(prob, min = min(X), max = max(X)))
  ggplot() +
    geom_point(data = dQ, aes(x = qNorm, y = x, col = 'Normal')) +
    geom_point(data = dQ, aes(x = qExp, y = x, col = 'Exponencial')) +
    geom_point(data = dQ, aes(x = qUnif, y = x, col = 'Uniforme')) +
    geom_abline(intercept = 0, slope = 1, linetype = 'dotted') +
    labs(col = 'Models', 
         x = 'Quantil teòric',
         y = 'Quantil mostral')
}
```

## Qüestions abordades

_Escriviu les qüestions que heu decidit abordar._

1. Quina distribució segueix els temps d'execució de cada algoritme? Segueix una normal, una exponencial, una uniforme, etc ...?

2. La mida del vector és independent del temps d'execució de cada algoritme?

## Comentaris

_Qualsevol cosa que vulgueu afegir sobre les qüestions._

Qüestió **2**, podríem reformular la pregunta per: Hi 

## Variables relacionades

_Quines variables del vostre conjunt de dades, o d'altres, us sembla que caldrà considerar?_

## Resultats

_Resums i gràfics obtinguts._

1. Per respondre a la qüestió **1**, podem visualitzar cada algoritme amb un histograma.

### {.tabset}

#### Bubblesort

```{r, echo=FALSE}
histograma(simulacions$bubblesort)
```

#### Quicksort

```{r, echo=FALSE}
histograma(simulacions$quicksort)
```

#### Mergesort

```{r, echo=FALSE}
histograma(simulacions$mergesort)
```

### {.end}

Podem veure que els temps dels tres algoritmes segueixen una normal, i en el cas del bublesort una exponencial, però no ho veiem del tot bé, ja que els histogrames resultants depen molt de com hem agafat la mostra.

Per veure-ho millor podriem ajustar els errors, per exemple de quicksort i mergesort.

```{r}
f = function(x, a,b,c) a + b * x + c * x * log(x)
mod.mergesort = nls(mergesort~a + b*mida+c*mida*log(mida), data = simulacions, start = list(a = 1, b = 1, c = 1))
mod.quicksort = nls(quicksort~a + b*mida+c*mida*log(mida), data = simulacions, start = list(a = 1, b = 1, c = 1))
```

Podem desciure els models amb la funció `summary()`.

```{r}
summary(mod.mergesort)
summary(mod.quicksort)
```

I visualitzar la recta que ajusta cadascun dels models.

```{r, warning=FALSE}
coefs = coef(mod.mergesort)
f_opt = function(x) f(x, coefs[1], coefs[2], coefs[3])
ggplot(data = simulacions) +
  geom_point(aes(x = mida, y = mergesort)) +
  geom_function(fun = f_opt, col = 'red')
```

```{r}
coefs = coef(mod.quicksort)
ggplot(data = simulacions) +
  geom_point(aes(x = mida, y = quicksort)) +
  geom_function(fun = f_opt, col = 'red')
```

Ara podem fer.

```{r}
lm.mergesort = lm(mergesort~mida, data=simulacions)
lm.quicksort = lm(quicksort~mida, data=simulacions)
```

I podem visualitzar la recta com.

```{r}
coefs = coef(mod.mergesort)
ggplot(data = simulacions) +
  geom_point(aes(x = mida, y = mergesort)) +
  geom_function(fun = f_opt, col = 'red') +
  geom_abline(intercept = coef(mod.mergesort)[1], slope = coef(mod.mergesort)[2], col = 'blue')
```

```{r}
coefs = coef(mod.quicksort)
ggplot(data = simulacions) +
  geom_point(aes(x = mida, y = quicksort)) +
  geom_function(fun = f_opt, col = 'red') +
  geom_abline(intercept = coef(mod.quicksort)[1], slope = coef(mod.quicksort)[2], col = 'blue')
```

Ara podem calcular l'SQR.

```{r}
e1 = residuals(mod.mergesort)
SQR1 = sum(e1^2)
e2 = residuals(mod.quicksort)
SQR2 = sum(e2^2)
SQR1
SQR2
```

I l'SQT

```{r}
SQT1 = sum((simulacions$mergesort - mean(simulacions$mergesort))^2)
SQT2 = sum((simulacions$quicksort - mean(simulacions$quicksort))^2)
SQT1
SQT2
```

Que ens permetra saber la porporció d'errors de quicksort i mergesort, a través del seu coeficient de determinacio, $R^2$.

```{r}
R21 = SQR1/SQT1
R22 = SQR2/SQT2
```

I el que hem explicat de cada algoritme.

```{r}
1 - R21
1 - R22
```

D'on veiem que amb el mergesort hem explicat el `r 1 - R21`% dels errors, i amb el quicksort hem explicat el `r 1 - R22`% dels errors.

Quin dels dos explica millor el log n?

```{r}
mod.mergesort2 = lm(mergesort~mida+I(mida*log(mida)), data = simulacions)
SQR21 = sum(residuals(mod.mergesort2)^2)
1-SQR21/SQT1
```

```{r}
mod.quicksort2 = lm(quicksort~mida+I(mida*log(mida)), data = simulacions)
SQR22 = sum(residuals(mod.quicksort2)^2)
1-SQR22/SQT2
```

D'on veiem que tant el quicksort com el mergesort expliquen bastant bé log n. I ara ens podem preguntar, i el bubblesort?

```{r}
lm.bubblesort = lm(bubblesort~mida+I(mida*log(mida)), data=simulacions)
SQR3 = sum(residuals(lm.bubblesort)^2)
SQT3 = sum((simulacions$bubblesort - mean(simulacions$bubblesort))^2)
1-SQR3/SQT3
```

D'on veiem que bubblesort explica molt millor el logaritme que els altres algoritmes.

```{r}
lm.bubblesort = lm(bubblesort~mida+I(mida^2), data=simulacions)
SQR3 = sum(residuals(lm.bubblesort)^2)
SQT3 = sum((simulacions$bubblesort - mean(simulacions$bubblesort))^2)
1-SQR3/SQT3
```

I si provem amb el quadrat de la mida _$O(n^2)$_, també ho explica bastant més que els altres algoritmes.

## Noves qüestions

_Dubtes, preguntes i qüestions que han sorgit durant l’estudi._

1. Quina relació hi ha entre la mida de vector i l'algoritme? És a dir, si les dues variables tenen una correlació molt alta o molt baixa?

2. La variància entre el temps obtingut i el teòric fa que l'algoritme sigui més fiable? _calcular l'error relatiu_

## Material addicional

_Opcional, si heu consultat alguna web o font. Indiqueu els enllaços._

## Llista de tasques

_Opcional, si us va bé anar indicant les feines que cal fer i com les penseu repartir entre els membres de l’equip._