---
title: "Diari 4 - Validació d'hipòtesis"
author: "_Nom del grup_"
date: "4/12/2024"
output:
  html_document:
    self_contained: yes
---

```{r setup, include=FALSE}
knitr::opts_chunk$set(echo = TRUE)
load("simulacions.RData")
library(tidyverse)
library(ggplot2)
```

## Pre-Processament de les dades

> Important: En aquesta part treballarem amb el temps en segons.

## Qüestions abordades

_Escriviu les qüestions que heu decidit abordar._

1. Quina forma segueixen els errors?

2. Els algoritmes segueixen l'ordre que haurien de seguir _segons la teoria_, p.ex. bubblesort és $O(n^2)$, i quicksort i mergesort són $O(n \cdot log(n))$?

3. Quin algorisme és més estable, és a dir, tenen la mateixa eficiència per vectors desordenats, com per vectors ordenats?

## Comentaris

_Qualsevol cosa que vulgueu afegir sobre les qüestions._

- A la qüèstió __2__ podríem donar un interval de confiança, i després veure si encara segueixen l'ordre que ha de seguir _segons la teoria_.

- A la qüèstió __3__ podríem plantejar el següent contrast, i si podem assumir $H_0$, llavors es que es estable.

$$
H_0: \mu_{ordenat} \leq \mu_{desordenat} \\
H_1: \mu_{ordenat} > \mu_{desordenat}
$$

## Variables relacionades

_Quines variables del vostre conjunt de dades, o d'altres, us sembla que caldrà considerar?_

__variables depenents__: Temps d'execució de cada algoritme (amb vectors ordenats i desordenats).

__variables indepnedents__: La mida del vector.

## Resultats

_Resums i gràfics obtinguts._

Com que la nostra mostra és bastant gran, llavors.

$$
\overline{X} \approx N(\mu, \frac{\sigma}{\sqrt{n}})
$$


```{r}
tibble(
  bubblesort = "", 
  quicksort = "", 
  mergesort = ""
)
```




```{r}
quantile(replicate(1000, mean(sample(simulacions$bubblesort, 20, replace = TRUE))), c(.095,.975))
```

## Noves qüestions

_Dubtes, preguntes i qüestions que han sorgit durant l’estudi._

## Material addicional

_Opcional, si heu consultat alguna web o font. Indiqueu els enllaços._

## Llista de tasques

_Opcional, si us va bé anar indicant les feines que cal fer i com les penseu repartir entre els membres de l’equip._
