---
title: "Diari 4 - Validació d'hipòtesis"
author: "JHJ"
date: "4/12/2024"
output:
  html_document:
    self_contained: yes
---

```{r setup, include=FALSE}
knitr::opts_chunk$set(echo = TRUE, warning = FALSE)
load("simulacions.RData")
library(tidyverse)
library(ggplot2)
library(patchwork)
```

## Pre-Processament de les dades

Abans de tot podem convertir els temps d'execució de segons a minuts.

```{r}
simulacions = mutate(simulacions[c(1,2)], simulacions[c(3,4,5,6,7,8)]*60)
```

## Funcions definides

```{r}
histograma = function(m) {
  aux = mutate(simulacions, residus = residuals(m))
  ggplot(data = aux) +
    geom_histogram(aes(x = residus, y = after_stat(density))) + 
    geom_function(aes(col = 'Normal'), linewidth = 1, 
                  fun = function(x) dnorm(x, mean(aux$residus), sd(aux$residus))) + 
    geom_function(aes(col = 'Uniforme'), linewidth = 1, 
                  fun = function(x) dunif(x, min = min(aux$residus), max = max(aux$residus)))
}
histograma2 = function(X) {
  ggplot() +
    geom_histogram(aes(x = X, y = after_stat(density))) + 
    geom_function(aes(col = 'Normal'), linewidth = 1, 
                  fun = function(x) dnorm(x, mean(X), sd(X))) + 
    geom_function(aes(col = 'Uniforme'), linewidth = 1, 
                  fun = function(x) dunif(x, min = min(X), max = max(X)))
}
```

## Qüestions abordades

_Escriviu les qüestions que heu decidit abordar._

1. Quina forma segueixen els errors?

2. Els algoritmes segueixen l'ordre que haurien de seguir _segons la teoria_?

3. Quin algorisme és més estable, és a dir, tenen la mateixa eficiència per vectors desordenats, com per vectors ordenats?

## Comentaris

_Qualsevol cosa que vulgueu afegir sobre les qüestions._

> La qüestió __1__ porta a la pregunta __2__, i les dues preguntes si distingim entre vectors ordenats i desordenats, porten a la pregunta __3__.

- A la qüestió __1__ com a la qüèstió __2__, podríem donar un interval de confiança on poguem veure quina distribució segueix amb una probabilitat del $95\%$, i després veure si encara segueixen l'ordre que ha de seguir segons la teoria _2_, o quina distribució segueixen els residus _1_.

- A la qüestió __3__ podríem plantejar el següent contrast de comparació de mitjanes, i si podem assumir $H_0$, llavors és que era estable.

$$
H_0: \mu_{ordenat} \leq \mu_{desordenat} \\
H_1: \mu_{ordenat} > \mu_{desordenat}
$$

## Variables relacionades

_Quines variables del vostre conjunt de dades, o d'altres, us sembla que caldrà considerar?_

__Variables dependents__: Temps d'execució de cada algoritme (amb vectors ordenats i desordenats).

__Variables independents__: La mida del vector, _tot i que encara podríem afegir el camp estable del conjunt algoritmes_.

## Resultats

_Resums i gràfics obtinguts._

Responem a la pregunta principal, qüestió __1__, podem recuperar els models ajustats dels quals ja vam mostrar gràfics i calcular l'$R^2$ al diari anterior.

Amb vectors desordenats.

```{r}
mods = list(
  lm.bubblesort = lm(bubblesort~mida+I(mida^2), data = simulacions),  
  lm.quicksort = lm(quicksort~mida+I(mida*log(mida)), data = simulacions), 
  lm.mergesort = lm(mergesort~mida+I(mida*log(mida)), data = simulacions)
)
```

I amb vectors ordenats.

```{r}
mods.ord = list(
  lm.bubblesort = lm(ord.bubblesort~mida+I(mida^2), data = simulacions),  
  lm.quicksort = lm(ord.quicksort~mida+I(mida^2), data = simulacions), 
  lm.mergesort = lm(ord.mergesort~mida+I(mida*log(mida)), data = simulacions)
)
```

Molt ràpidament podem mostrar _com a recordatori_ la forma que segueixen els residus _o errors_ dels models que hem ajustat.

###  {.tabset}

#### BubbleSort *desordenat*

```{r}
ggplot(data = mutate(simulacions, residus = residuals(mods$lm.bubblesort))) +
  geom_point(aes(x = mida, y = residus))
```

#### QuickSort *desordenat*

```{r}
ggplot(data = mutate(simulacions, residus = residuals(mods$lm.quicksort))) +
  geom_point(aes(x = mida, y = residus))
```

#### MergeSort *desordenat*

```{r}
ggplot(data = mutate(simulacions, residus = residuals(mods$lm.mergesort))) +
  geom_point(aes(x = mida, y = residus))
```

#### BubbleSort *ordenat*

```{r}
ggplot(data = mutate(simulacions, residus = residuals(mods.ord$lm.bubblesort))) +
  geom_point(aes(x = mida, y = residus))
```

#### QuickSort *ordenat*

```{r}
ggplot(data = mutate(simulacions, residus = residuals(mods.ord$lm.quicksort))) +
  geom_point(aes(x = mida, y = residus))
```

#### MergeSort *ordenat*

```{r}
ggplot(data = mutate(simulacions, residus = residuals(mods.ord$lm.mergesort))) +
  geom_point(aes(x = mida, y = residus))
```

###  {.end}

D'aquí podem dir que amb __vectors desordenats__: __bubblesort és el que causa més errors__, __mergesort estaria al mig__, i __quicksort seria el que causa menys errors__. Amb __vectors ordenats__ segueix __el mateix patró que amb vectors desordenats__, però amb __la diferència que entre tots els algoritmes semblen causar menys errors__ que amb vectors desordenats.

Per tal d'estudiar la forma d'aquests errors ens pot ajudar, representar-los amb un histograma.

###  {.tabset}

#### BubbleSort *desordenat*

```{r}
histograma(mods$lm.bubblesort)
```

#### QuickSort *desordenat*

```{r}
histograma(mods$lm.quicksort)
```

#### MergeSort *desordenat*

```{r}
histograma(mods$lm.mergesort)
```

#### BubbleSort *ordenat*

```{r}
histograma(mods.ord$lm.bubblesort)
```

#### QuickSort *ordenat*

```{r}
histograma(mods.ord$lm.quicksort)
```

#### MergeSort *ordenat*

```{r}
histograma(mods.ord$lm.mergesort)
```

###  {.end}

I observant els gràfics anteriors, podem dir que tots semblen seguir __una normal amb mitjana a prop del 0__, però no podrien seguir una uniforme, ni tampoc una exponencial.

Ara ja podem començar a fer inferència, per tal d'aconseguir un interval de confiança de la mitjana, en el que puguem dir si un algoritme segueix una certa distribució, o no. Com que la nostra mostra és bastant gran, llavors segons la teoria poder expressar la mitjana com.

$$
\overline{X} \approx N(\mu, \frac{\sigma}{\sqrt{n}})
$$

p.e. si considerem només els residus del bubblesort amb vectors desordenats, tenim que:

```{r}
aux = tibble(
  mu = mean(residuals(mods$lm.bubblesort)), 
  sigma = sd(residuals(mods$lm.bubblesort)), 
  sqrt.n = sqrt(length(residuals(mods$lm.bubblesort)))
)
aux
```

```{r}
# llavors la mitjana es pot aproximar a una Normal(mu, sigma/sqrt.n), i podem calcular l'interval de confiança amb els quartils
c(qnorm(.025, mean = aux$mu, sd = aux$sigma/aux$sqrt.n), qnorm(.975, mean = aux$mu, sd = aux$sigma/aux$sqrt.n))
```

Com que els residus no semblen normal no podem fer servir la $t$-Student, però si que podem fer servir el mètode de Bootstrap, si l'apliquem al bubblesort amb vectors desordenats hem d'obtenir un interval semblant.

```{r}
quantile(replicate(5000, mean(sample(residuals(mods$lm.bubblesort), length(residuals(mods$lm.bubblesort)), replace = TRUE))), c(.025,.975))
```

i assumint normalitat dels residus.

```{r}
aux = residuals(mods$lm.bubblesort)
sort(mean(aux) + qt(.025, length(aux)-1) * c(-1,1) * sd(aux) / sqrt(length(aux)))
```

D'aquí podríem definir la següent funció d'R que ens permetria calcular intervals de confiança per a cada algoritme.

```{r}
confidence.intervals = function(mostra, normalitat = FALSE) {
  # si assumim normalitat apliquem la t-student
  if (normalitat) {
    sort(mean(mostra) + qt(.025,length(mostra)-1) * c(-1,1) * sd(mostra) / sqrt(length(mostra)))
  } else {
    # si no fem servir el mètode de bootstrap
    res = replicate(length(mostra), mean(sample(mostra,length(mostra), replace = TRUE)))
    quantile(res, c(.025,.975))
  }
}
```

I ja podem obtenir intervals de confiança per cada algoritme amb vectors desordenats, _i podem assumir o no normalitat dels residus_.

```{r}
int = tibble(
  bubblesort = confidence.intervals(residuals(mods$lm.bubblesort)), 
  quicksort = confidence.intervals(residuals(mods$lm.quicksort)), 
  mergesort = confidence.intervals(residuals(mods$lm.mergesort))
)
int
```

I podem tornar a visualitzar l'histograma com.

###  {.tabset}

#### BubbleSort *desordenat*

```{r}
histograma2(residuals(mods$lm.bubblesort)[between(residuals(mods$lm.bubblesort), int$bubblesort[1], int$bubblesort[2])])
```

#### QuickSort *desordenat*

```{r}
histograma2(residuals(mods$lm.quicksort)[between(residuals(mods$lm.quicksort), int$quicksort[1], int$quicksort[2])])
```

#### MergeSort *desordenat*

```{r}
histograma2(residuals(mods$lm.mergesort)[between(residuals(mods$lm.mergesort), int$mergesort[1], int$mergesort[2])])
```

###  {.end}

Conclusió, els intervals construïts ens donen una manera més precisa d'obtenir regions de la nostra mostra per la mitjana real de la població estudi, en el nostre cas, __la mostra serien els residus dels models__, i construint intervals de confiança hem obtingut __una regió en què estem segurs que els residus segueixen una normal__, però no uniforme. I aixó ho podem dir __amb una probabilitat del $95\%$__.

Mirant cas per cas, veiem que els residus del bubblesort segueixen millor una normal que el quicksort i el mergesort, on els residus van oscil·lant, és a dir, _van pujant i baixant._

Repetim el procés pels vectors ordenats.

```{r}
int.ord = tibble(
  bubblesort = confidence.intervals(residuals(mods.ord$lm.bubblesort)), 
  quicksort = confidence.intervals(residuals(mods.ord$lm.quicksort)), 
  mergesort = confidence.intervals(residuals(mods.ord$lm.mergesort))
)
int.ord
```

I si tornem a visualitzar l'histograma.

###  {.tabset}

#### BubbleSort *ordenat*

```{r}
histograma2(residuals(mods.ord$lm.bubblesort)[between(residuals(mods.ord$lm.bubblesort), int.ord$bubblesort[1], int.ord$bubblesort[2])])
```

#### QuickSort *ordenat*

```{r}
histograma2(residuals(mods.ord$lm.quicksort)[between(residuals(mods.ord$lm.quicksort), int.ord$quicksort[1], int.ord$quicksort[2])])
```

#### MergeSort *ordenat*

```{r}
histograma2(residuals(mods.ord$lm.mergesort)[between(residuals(mods.ord$lm.mergesort), int.ord$mergesort[1], int.ord$mergesort[2])])
```

###  {.end}

I finalment veiem que el mergesort continua bastant igual, mentre que ara amb vectors ordenats, la mitjana del quicksort no està tant al centre, sinó que està situada més cap a la dreta. Per tant, podríem dir que amb vectors ordenats hi ha gairebé menys errors que amb vectors desordenats, i en concret _tant amb vectors ordenats com desordenats_, qui té menys errors és el quicksort, mentre que qui té més errors és el bubblesort, el mergesort es manté al mig.

Per respondre a la qüestió __2__ seria repetir el procés fent el següent:

```{r}
int = tibble(
  bubblesort = confidence.intervals(simulacions$bubblesort), 
  quicksort = confidence.intervals(simulacions$quicksort), 
  mergesort = confidence.intervals(simulacions$mergesort)
)
int
```

I amb vectors ordenats.

```{r}
int.ord = tibble(
  bubblesort = confidence.intervals(simulacions$ord.bubblesort), 
  quicksort = confidence.intervals(simulacions$ord.quicksort), 
  mergesort = confidence.intervals(simulacions$ord.mergesort)
)
int.ord
```

I a la qüestió __3__, com hem dit als comentaris, només cal aplicar algun test que doni resposta al següent contrast:

$$
H_0: \mu_{ordenat} \leq \mu_{desordenat} \\
H_1: \mu_{ordenat} > \mu_{desordenat}
$$

Si ho fem, com que les nostres dades no són normals, llavors __no es compliria__ l'assumpció que permetria aplicar la $t$-student.

```{r}
mostres = list(
  bubblesort = simulacions$bubblesort[between(simulacions$bubblesort, int$bubblesort[1], int$bubblesort[2])], 
  quicksort = simulacions$quicksort[between(simulacions$quicksort, int$quicksort[1], int$quicksort[2])], 
  mergesort = simulacions$mergesort[between(simulacions$mergesort, int$mergesort[1], int$mergesort[2])]
)
mostres.ord = list(
  bubblesort = simulacions$ord.bubblesort[between(simulacions$ord.bubblesort, int.ord$bubblesort[1], int.ord$bubblesort[2])], 
  quicksort = simulacions$ord.quicksort[between(simulacions$ord.quicksort, int.ord$quicksort[1], int.ord$quicksort[2])], 
  mergesort = simulacions$ord.mergesort[between(simulacions$ord.mergesort, int.ord$mergesort[1], int.ord$mergesort[2])]
)
```

Apliquem el `shapiro.test()`.

```{r}
shapiro.test(mostres$bubblesort)
shapiro.test(mostres$quicksort)
shapiro.test(mostres$mergesort)
shapiro.test(mostres.ord$bubblesort)
shapiro.test(mostres.ord$quicksort)
shapiro.test(mostres.ord$mergesort)
```

I veiem que només és normal el bubblesort amb vectors desordenats. Per tant, no podem aplicar la $t$-student, _només la podem aplicar a on puguem assumir normalitat de les dades/residus_.

## Noves qüestions

_Dubtes, preguntes i qüestions que han sorgit durant l’estudi._

## Material addicional

_Opcional, si heu consultat alguna web o font. Indiqueu els enllaços._

Apunts del moodle d'estadística.

## Llista de tasques

_Opcional, si us va bé anar indicant les feines que cal fer i com les penseu repartir entre els membres de l’equip._
