---
title: "Diari 5 - Inferència"
author: "JHJ"
date: "23/12/2024"
output:
  html_document:
    self_contained: yes
---

```{r setup, include=FALSE}
# install.packages('sn')
knitr::opts_chunk$set(echo = TRUE)
load("simulacions.RData")
library(sn) # skew normal
library(tidyverse)
library(ggplot2)
library(patchwork)
library(lmtest)
```

## Qüestions abordades

_Escriviu les qüestions que heu decidit abordar._

1. Un cop hem vist que els temps de cada algoritme _en general_ no són normals, ni sembla que siguin homoscedastics. Ara ens preguntem, si els residus són normals per regions?

2. Com que són heterocedastics. Quina és la tendència dels residus?

## Comentaris

_Qualsevol cosa que vulgueu afegir sobre les qüestions._

- Sobre la qüestió __1__, agafarem les següents regions de la variable mida: [0,250],[250,500],[500,750],[750,1000]

- Sobre la qüestió __2__, per analitzar la tendència dels residus calcularem l'arrel dels errors amb valors absolut, seguint la fórmula $\sqrt{|residus|}$, i d'aquest resultat ajustar un model com, $\sqrt{|residus|}$~$mida$.

## Variables relacionades

_Quines variables del vostre conjunt de dades, o d'altres, us sembla que caldrà considerar?_

Temps d'execució de cada algoritme i la mida del vector. I ara, ens centrarem només en els temps d'execució __amb vectors desordenats__.

També hem aplicat una transformació logarítmica dels temps d'execució de cada algoritme.

## Resultats

_Resums i gràfics obtinguts._

__Recordatori__: En diaris anteriors vam ajustar els següents models:

```{r}
mods = list(
  lm.bubblesort = lm(bubblesort~mida+I(mida^2), data = simulacions),  
  lm.quicksort = lm(quicksort~mida+I(mida*log(mida)), data = simulacions), 
  lm.mergesort = lm(mergesort~mida+I(mida*log(mida)), data = simulacions)
)
mods.ord = list(
  lm.bubblesort = lm(ord.bubblesort~mida+I(mida^2), data = simulacions),  
  lm.quicksort = lm(ord.quicksort~mida+I(mida^2), data = simulacions), 
  lm.mergesort = lm(ord.mergesort~mida+I(mida*log(mida)), data = simulacions)
)
```

A partir d'aquí, treballarem sempre __amb vectors desordenats__, i podem comprovar si es compleix la hipòtesi de normalitat _en general_. Aplicant el test `shapiro.test` que doni resposta al contrast:

$$
H_0: \text{Els residus són normals} \\
H_1: \text{Els residus no són normals}
$$

```{r}
list(
  shapiro.test(residuals(mods$lm.bubblesort)), 
  shapiro.test(residuals(mods$lm.quicksort)), 
  shapiro.test(residuals(mods$lm.mergesort))
)
```

En general, el p-value de cada algoritme és menor a un nivell $\alpha = 0.05$, per tant, tenim evidències en contra de la normalitat.

Ara, ens guardarem els residus de cada model/algoritme a la variable `simulacions.res`.

```{r}
simulacions.res = mutate(simulacions, 
                         bubblesort.residus = residuals(mods$lm.bubblesort), 
                         quicksort.residus = residuals(mods$lm.quicksort), 
                         mergesort.residus = residuals(mods$lm.mergesort))
```

I filtrem per les regions descrites a la part dels comentaris.

```{r}
regions.residus = list(filter(simulacions.res, mida >= 0 & mida < 250),
                       filter(simulacions.res, mida >= 250 & mida < 500), 
                       filter(simulacions.res, mida >= 500 & mida < 750), 
                       filter(simulacions.res, mida >= 750 & mida <= 1000))
```

Ara podem comprovar la normalitat en cada regió, i per cada algoritme. Primer ho fem amb el bubblesort.

```{r}
sapply(regions.residus, function(x) shapiro.test(x$bubblesort.residus))
```

Amb el quicksort.

```{r}
sapply(regions.residus, function(x) shapiro.test(x$quicksort.residus))
```

Amb el mergesort.

```{r}
sapply(regions.residus, function(x) shapiro.test(x$mergesort.residus))
```

On veiem que en cap regió podem assumir normalitat dels residus, ja que el $valor-p < 0.05$. Comprovem ara si podem assumir homocedasticitat dels residus, i ho farem __en general__.

$$
H_0: \text{Els residus són homocedastics} \\
H_1: \text{Els residus no són homocedastics}
$$

Per responder al contrast anterior tenim el `bptest`, que funciona gracies a que hem inclós el paquet `lmtest`.

```{r}
bptest(mods$lm.bubblesort)
bptest(mods$lm.quicksort)
bptest(mods$lm.mergesort)
```

On veiem amb un $valor-p < 0.05$, tenim evidències per creure que els residus són heterocedastics, i per tant, tenen una tendència que podem visualitzar.

---

Un cop hem donat resposta a la qüestió __1__, ara podem respondre a la qüestió __2__, per això ens pot venir bé la següent funció que calcula l'arrel dels residus en valor absolut, _els residus seria el paràmetre x_.

```{r}
calcul.arrel = function(x) {
  sqrt(abs(x))
}
```

I podem visualitzar la tendència amb la següent funció, per tal de no repetir codi. _Els residus es passen per el paràmetre x_.

```{r}
veure.tendencia = function(x) {
  suavitza = with(simulacions.res, lowess(mida, calcul.arrel(x)))
  ggplot(data = simulacions.res) +
    geom_point(aes(x = mida, y = calcul.arrel(x)), alpha = 0.05) +
    geom_line(data = as_tibble(suavitza), aes(x=x,y=y), col = 'blue') + 
    scale_x_continuous(trans = "log10") + 
    scale_y_continuous(trans = "log10")
}
```

A continuació visualitzem la tendència dels residus.

###  {.tabset}

#### BubbleSort *desordenat*

```{r}
veure.tendencia(simulacions.res$bubblesort.residus)
```

#### QuickSort *desordenat*

```{r}
veure.tendencia(simulacions.res$quicksort.residus)
```

#### MergeSort *desordenat*

```{r}
veure.tendencia(simulacions.res$mergesort.residus)
```

###  {.end}

I observant els gràfics, podem veure com el bubblesort és el que té una tendència més clara, el quicksort suavitza una mica més la recta, i el mergesort la suavitza encara més, però a prop del 0, el dos últims algoritmes semblen homocedastics, també veiem que els tres algoritmes tenen un biaix cap a la dreta, és a dir, amb vectors de mida gran, però com que no es veu molt clar, podem fer una transformació logaritmica dels temps de cada algoritme _amb vectors desordenats_, i la mida.

```{r}
rm(simulacions.res) # eliminem la variable simulacions.res
simulacions.res = mutate(simulacions, 
                         l_mida = log(mida), 
                         l_bubblesort = log(bubblesort), 
                         l_quicksort = log(quicksort), 
                         l_mergesort = log(mergesort))
```

I ara tornem a ajustar nous models, pero ara amb el logaritme dels temps i la mida.

```{r}
mods.log = list(
  lm.bubblesort = lm(l_bubblesort~l_mida+I(l_mida^2), data = simulacions.res),  
  lm.quicksort = lm(l_quicksort~l_mida+I(l_mida*log(l_mida)), data = simulacions.res), 
  lm.mergesort = lm(l_mergesort~l_mida+I(l_mida*log(l_mida)), data = simulacions.res)
)
```

Ara tornem a comprovar la hipòtesi de normalitat.

$$
H_0: \text{Els residus són normals} \\
H_1: \text{Els residus no són normals}
$$

```{r}
list(
  shapiro.test(residuals(mods.log$lm.bubblesort)), 
  shapiro.test(residuals(mods.log$lm.quicksort)), 
  shapiro.test(residuals(mods.log$lm.mergesort))
)
```

On veiem que ara _en general_, el p-value de cada algoritme segueix sent menor a un nivell $\alpha = 0.05$, per tant, tenim evidències en contra de la normalitat.

Ens guardem els residus de cada model/algoritme.

```{r}
simulacions.res = mutate(simulacions.res, 
                         bubblesort.residus = residuals(mods.log$lm.bubblesort), 
                         quicksort.residus = residuals(mods.log$lm.quicksort), 
                         mergesort.residus = residuals(mods.log$lm.mergesort))
```

I filtrem per les regions descrites als comentaris.

```{r}
regions.residus = list(filter(simulacions.res, mida >= 0 & mida < 250),
                       filter(simulacions.res, mida >= 250 & mida < 500), 
                       filter(simulacions.res, mida >= 500 & mida < 750), 
                       filter(simulacions.res, mida >= 750 & mida <= 1000))
```

I comprovem la normalitat en cada regió, i per cada algoritme. Primer ho fem amb el bubblesort.

```{r}
sapply(regions.residus, function(x) shapiro.test(x$bubblesort.residus))
```

Amb el quicksort.

```{r}
sapply(regions.residus, function(x) shapiro.test(x$quicksort.residus))
```

Amb el mergesort.

```{r}
sapply(regions.residus, function(x) shapiro.test(x$mergesort.residus))
```

On veiem que totes les regions segueixen rebutjant la normalitat dels residus. Comprovem ara si podem assumir homocedasticitat.

$$
H_0: \text{Els residus són homocedastics} \\
H_1: \text{Els residus no són homocedastics}
$$

```{r}
bptest(mods.log$lm.bubblesort)
bptest(mods.log$lm.quicksort)
bptest(mods.log$lm.mergesort)
```

I veiem que continuen sent molt heterocedastics.

Si ara provem a visualitzar la tendència dels residus mitjançant la funció `veure.tendencia`, obtenim.

###  {.tabset}

#### BubbleSort *desordenat*

```{r}
veure.tendencia(simulacions.res$bubblesort.residus)
```

#### QuickSort *desordenat*

```{r}
veure.tendencia(simulacions.res$quicksort.residus)
```

#### MergeSort *desordenat*

```{r}
veure.tendencia(simulacions.res$mergesort.residus)
```

###  {.end}

I observant els gràfics, ara podem veure, que els residus ara semblen bastant homocedastics amb un biaix important cap a la dreta.

Conclusió, els residus no segueixen una normal, però els podem aproximar a una normal amb biaix cap a la dreta, és a dir, a una distribució __skew normal__. Per el següent pas, ens pot ajudar dividir les dades en dos regions: [0-500],[500-1000].

```{r}
regions.residus = list(filter(simulacions.res, mida >= 0 & mida < 500),
                       filter(simulacions.res, mida >= 500 & mida <= 1000))
```

I també ens pot ser útil definir la següent funció.

```{r}
histograma = function(residus) {
  ggplot() +
    geom_histogram(aes(x = residus, y = after_stat(density))) +  
    geom_function(aes(col = 'Skew Normal(alpha = -4)'), linewidth = 1, 
                  fun = function(x) dsn(x, xi = mean(residus), omega = sd(residus), -4)) + 
    geom_function(aes(col = 'Skew Normal(alpha = -1)'), linewidth = 1, 
                  fun = function(x) dsn(x, xi = mean(residus), omega = sd(residus), -1)) + 
    geom_function(aes(col = 'Skew Normal(alpha = 0)'), linewidth = 1, 
                  fun = function(x) dsn(x, xi = mean(residus), omega = sd(residus), 0)) +
    geom_function(aes(col = 'Skew Normal(alpha = 1)'), linewidth = 1, 
                  fun = function(x) dsn(x, xi = mean(residus), omega = sd(residus), 1)) + 
    geom_function(aes(col = 'Skew Normal(alpha = 4)'), linewidth = 1, 
                  fun = function(x) dsn(x, xi = mean(residus), omega = sd(residus), 4))
}
```

I ja podem visualitzar si els residus de cada model es poden ajustar a una distribució skew normal _o normal amb biaix_. Primer mostrem amb vectors petits.

###  {.tabset}

#### BubbleSort *desordenat*

```{r}
histograma(regions.residus[[1]]$bubblesort.residus)
```

#### QuickSort *desordenat*

```{r}
histograma(regions.residus[[1]]$quicksort.residus)
```

#### MergeSort *desordenat*

```{r}
histograma(regions.residus[[1]]$mergesort.residus)
```

###  {.end}

I amb vectors grans.

###  {.tabset}

#### BubbleSort *desordenat*

```{r}
histograma(regions.residus[[2]]$bubblesort.residus)
```

#### QuickSort *desordenat*

```{r}
histograma(regions.residus[[2]]$quicksort.residus)
```

#### MergeSort *desordenat*

```{r}
histograma(regions.residus[[2]]$mergesort.residus)
```

###  {.end}

On veiem que els residus semblen seguir una skew normal amb un $\alpha \in \{-4,-1,4\}$, que serien els valors que ajusten millor els residus.

---

Considerant els últims models ajustats.

```{r}
mods.log
```

Hem vist que podem ajustar els errors a una skew normal amb $\alpha = \pm 4$, ara per acabar, podem comprovar la significació dels nostres models com.

Primer ajustem els models següents:

```{r}
mods.arrel = list(
  lm.bubblesort = lm(calcul.arrel(bubblesort.residus)~mida, data = simulacions.res),  
  lm.quicksort = lm(calcul.arrel(quicksort.residus)~mida, data = simulacions.res), 
  lm.mergesort = lm(calcul.arrel(mergesort.residus)~mida, data = simulacions.res)
)
mods.arrel
```

I comprovem el següent contrast de significació:

$$
\beta_j = 0 \\
\beta_j \neq 0
$$

Per respondre al contrast, podem fer servir la funció `summary()`. Amb els primers models ajustats.

```{r}
summary(mods.log$lm.bubblesort)
summary(mods.log$lm.quicksort)
summary(mods.log$lm.mergesort)
```

I amb els models que ajusten l'arrel dels errors dels models anteriors __en valor absolut__ amb la mida.

```{r}
summary(mods.arrel$lm.bubblesort)
summary(mods.arrel$lm.quicksort)
summary(mods.arrel$lm.mergesort)
```

I finalment, veiem que els diferents valor-p són menor a un $\alpha = 0.05$, i per tant, tenim evidències en contra de la hipotesi nul·la. Per tant, podem assumir que totes les variables són diferent de 0.

Conclusió, ja sabem que els residus dels models ajustats segueixen una skew normal amb $\alpha = \pm 4$, i hem vist com són aquests errors, hem vist que no són normals ni homocedastics, i que segueixen una tendència de, com més gran és el vector, més errors pot causar, això explicaria el biaix important cap a la dreta que tenen els temps dels tres algoritmes. Si mirem el conjunt de dades `algoritmes`.

```{r}
algoritmes
```

Veiem que els algoritmes que tenen una implementació recursiva, són els que també semblaven més homocedastics, _tot i no ser-ho finalment_. Aixó és pel fet que quicksort i mergesort s'implementen recursivament perqué la seva implementació indica que són algoritmes de divideix i venç, si mirem com estan implementats els algoritmes, veiem que quicksort i mergesort segueixen l'esquema següent _extret dels apunts del tema 7 de EDA d'en Joan Surrell_:

```
ESQUEMA DiV(Entrada) RETORNA Res:Sortida
  Solucio: TAULA [1..n] DE Sortida

  SI Entrada Simple LLAVORS
    Res:= Solucio Simple
  ALTRAMENT
    PER Totes les Parts FER
      Solucioi:= DiV(Parti(Entrada))
    FPER
    Res:= Compondre(Entrada, Solucio)
  FSI
  RETORNA(Res)
FESQUEMA
```

Els algoritmes de divideix i venç al ser recursius, ens asseguren que seran $O(n \cdot log(n))$.

- El __quicksort__ també se li diu __ordenació ràida__, i és el mètode més ràpid que existeix en la major part dels casos, a més, també és senzill.

- El __mergesort__ també se li diu __ordenació per fusió__, no és tan senzill, però és més estable que el quicksort, __també en el cas pitjor__.

## Noves qüestions

_Dubtes, preguntes i qüestions que han sorgit durant l’estudi._

Com es poden ajustar els temps d'execució a una skew normal? És a dir, és pot fer de la manera següent:

```{r}
lm(l_bubblesort~l_mida+dsn(l_bubblesort, xi = mean(l_bubblesort), omega = sd(l_bubblesort), alpha = -4), data = simulacions.res)
```

## Material addicional

_Opcional, si heu consultat alguna web o font. Indiqueu els enllaços._

<a href="https://en.wikipedia.org/wiki/Skew_normal_distribution">skewnormal_wikipedia</a>

<a href="https://www.rdocumentation.org/packages/EvidenceSynthesis/versions/0.5.0/topics/skewNormal">skewnormal1</a>

<a href="https://search.r-project.org/CRAN/refmans/sn/html/dsn.html">skewnormal2</a>

## Llista de tasques

_Opcional, si us va bé anar indicant les feines que cal fer i com les penseu repartir entre els membres de l’equip._
