---
title: "Diari 6 - Inferència i conclusions"
author: "JHJ"
date: "20/12/2024"
output:
  html_document:
    self_contained: yes
---

```{r setup, include=FALSE}
knitr::opts_chunk$set(echo = TRUE)
load("simulacions.RData")
library(sn) # skew normal
library(tidyverse)
library(gtsummary)
library(ggplot2)
library(patchwork)
library(lmtest)

# funcions o utilitats
```

## Qüestions abordades

_Escriviu les qüestions que heu decidit abordar._

1. Quines conclusions podem extreure de la resta de diaris?

## Comentaris

_Qualsevol cosa que vulgueu afegir sobre les qüestions._

- Al diari anterior, vam veure que les nostres dades semblen més homocedastiques aplicant una transformació logarítmica, i també vam veure que les nostres dades intenten ajustar-se a una skew normal amb $\alpha \pm 4$ sense molt d'èxit.

## Variables relacionades

_Quines variables del vostre conjunt de dades, o d'altres, us sembla que caldrà considerar?_

- log(Temps d'execució de cada algoritme)

- log(mida del vector)

## Resultats

_Resums i gràfics obtinguts._

Primer, recordem la transformació logarítmica, i que graciès a això no podem assumir homocedasticitat, però almenys estem més a prop de poder assumir-la.

```{r}
simulacions.res = mutate(simulacions, 
                         l_mida = log(mida), 
                         l_bubblesort = log(bubblesort), 
                         l_quicksort = log(quicksort), 
                         l_mergesort = log(mergesort))
```

I tornem a ajustar els models ajustats en diaris anteriors.

```{r}
mods = list(
  lm.bubblesort = lm(bubblesort~mida+I(mida^2), data = simulacions),  
  lm.quicksort = lm(quicksort~mida+I(mida*log(mida)), data = simulacions), 
  lm.mergesort = lm(mergesort~mida+I(mida*log(mida)), data = simulacions)
)
mods.ord = list(
  lm.bubblesort = lm(ord.bubblesort~mida+I(mida^2), data = simulacions),  
  lm.quicksort = lm(ord.quicksort~mida+I(mida^2), data = simulacions), 
  lm.mergesort = lm(ord.mergesort~mida+I(mida*log(mida)), data = simulacions)
)
```

A continuació podem fer alguna descriptiva de les dades. Començant per la mida, comparant-la amb log(mida).

```{r}
summary(select(simulacions.res, mida, l_mida))
```

I el mateix però amb els temps. Però en aquest, comparem els temps __amb vectors desordenats__, els temps __amb vectors ordenats__, i el log(temps).

```{r}
summary(select(simulacions.res, bubblesort, ord.bubblesort, l_bubblesort, quicksort, ord.quicksort, l_quicksort, mergesort, ord.mergesort, l_mergesort))
```

Centrant-nos amb la mitjana _en general_.

Amb vectors desordenats.

```{r}
summarise(simulacions.res, 
          bubblesort = mean(bubblesort), 
          quicksort = mean(quicksort), 
          mergesort = mean(mergesort))
```

Amb vectors ordenats.

```{r}
summarise(filter(simulacions, mida == 50), 
          bubblesort = mean(ord.bubblesort), 
          quicksort = mean(ord.quicksort), 
          mergesort = mean(ord.mergesort))
```

D'on veiem com es comporten els temps de cada algoritme amb vectors desordenats i ordenats.

Veient-lo gràficament, vam veure com es comporta cada algortime amb els dos tipus de vectors, _ordenats i desordenats_.

## {.tabset}

### BubbleSort _desordenat_

```{r}
ggplot(data = simulacions) +
  geom_point(aes(y = mida, x = bubblesort))
```

### QuickSort _desordenat_

```{r}
ggplot(data = simulacions) +
  geom_point(aes(y = mida, x = quicksort))
```

### MergeSort _desordenat_

```{r}
ggplot(data = simulacions) +
  geom_point(aes(y = mida, x = mergesort))
```

### BubbleSort _ordenat_

```{r}
ggplot(data = simulacions) +
  geom_point(aes(y = mida, x = ord.bubblesort))
```

### QuickSort _ordenat_

```{r}
ggplot(data = simulacions) +
  geom_point(aes(y = mida, x = ord.quicksort))
```

### MergeSort _ordenat_

```{r}
ggplot(data = simulacions) +
  geom_point(aes(y = mida, x = ord.mergesort))
```

## {.end}

I vam veure que bubblesort i mergesort mantenen la forma, mentre que el quicksort amb vectors ordenats es comporta semblant al bubblesort, amb vectors desordenats es comporta com el mergesort, però una mica millor.

En el últim diari també vam comentar que els algoritmes que tenen una implementació recursiva, són els que també semblaven més homocedastics, _tot i no ser-ho_. Aixó és pel fet que quicksort i mergesort s'implementen recursivament perqué la seva implementació indica que són algoritmes de divideix i venç, en el últim diari ja vam mostrar un esquema d'un algoritme divideix i venç, només recordar que els algoritmes de divideix i venç al ser recursius ens asseguren que seran $O(n \cdot log(n))$. També vam dir que el quicksort era més senzill que el mergesort, i el mergesort no era tant senzill, però era més estable.

Després ens vam centrar en estudiar la forma dels errors.





## Qüestions futures

_Dubtes, preguntes i qüestions que han sorgit durant l’estudi._

## Material addicional

_Opcional, si heu consultat alguna web o font. Indiqueu els enllaços._

## Llista de tasques

_Opcional, si us va bé anar indicant les feines que cal fer i com les penseu repartir entre els membres de l’equip._
