---
title: "Informe intermig"
author: "JHJ"
date: "20/12/2024"
output:
  html_document:
    self_contained: yes
---

```{r setup, include=FALSE}
knitr::opts_chunk$set(echo = TRUE)
load("simulacions.RData")
library(tidyverse)
library(ggplot2)
library(patchwork)
histograma = function(m) {
  aux = mutate(simulacions, residus = residuals(m))
  ggplot(data = aux) +
    geom_histogram(aes(x = residus, y = after_stat(density))) + 
    geom_function(aes(col = 'Normal'), linewidth = 1, 
                  fun = function(x) dnorm(x, mean(aux$residus), sd(aux$residus))) + 
    geom_function(aes(col = 'Uniforme'), linewidth = 1, 
                  fun = function(x) dunif(x, min = min(aux$residus), max = max(aux$residus)))
}
```

## Pre-Processament de les dades

Abans de tot podem convertir els temps d'execució de segons a minuts.

```{r}
simulacions = mutate(simulacions[c(1,2)], simulacions[c(3,4,5,6,7,8)]*60)
```

## Qüestió principal

La qüestió principal que estem estudiant és, quina és la forma dels errors? És a dir, si els errors segueixen una forma lineal, logarítmica, exponencial, etc...?

La qüestió principal porta a preguntar-nos, com podem modelar la v.a. `temps d'execució` d'un algoritme?

## Conjunt de dades

En el nostre conjunt de dades hi tenim dues taules. Una on tenim la informació de cada algoritme que hem implementat fent servir el llenguatge C++, *executant el codi des de R*. I una altra on tenim la informació de cada simulació que hem fet amb cada algoritme fent servir vectors de mides diferents, ordenats i desordenats.

Les simulacions les vam generar seguint els passos que vam aprendre al qüestionari de *com executar codi c++ des de R* del moodle, i fent servir algunes funcions de la llibreria `tidyverse` i `dplyr` de R, també vam implementar algunes funcions d'R que generaven les simulacions.

Per saber quines variables hi ha, i quantes observacions s'han generat podem fer servir la funció `glimpse()` amb el conjunt de dades `algoritmes`. Aquesta taula conté informació de cada algoritme **dels que hem implementat**, i que conté variables independents com: el nom de l'algoritme, si l'algoritme és estable o no (entenent estabilitat com que l'algoritme manté el temps d'execució sense moltes variacions independentment de la mida del vector, ordenat i desordenat), i si l'algoritme té una implementació recursiva o no. En conclusió, aquest conjunt té l'estructura següent:

```{r}
glimpse(algoritmes)
```

I ara provem amb el conjunt de dades `simulacions`, el conjunt principal de l'estudi, ja que conté els temps d'execució **en segons** de cada algoritme, *tot i que fem un pre-processament d'aquests temps per a que apareixin en minuts*. Aquesta taula, també conté una variable independent que seria la mida del vector, finalment aquest conjunt té l'estructura següent:

```{r}
glimpse(simulacions)
```

A partir d'aquí vam fer una descriptiva del conjunt `simulacions` fent servir la funció `summary()` com.

```{r}
summary(simulacions)
```

I també vam poder visualitzar les simulacions amb la funció `ggplot()`.

## {.tabset}

### BubbleSort _desordenat_

```{r}
ggplot(data = simulacions) +
  geom_point(aes(y = mida, x = bubblesort))
```

### QuickSort _desordenat_

```{r}
ggplot(data = simulacions) +
  geom_point(aes(y = mida, x = quicksort))
```

### MergeSort _desordenat_

```{r}
ggplot(data = simulacions) +
  geom_point(aes(y = mida, x = mergesort))
```

### BubbleSort _ordenat_

```{r}
ggplot(data = simulacions) +
  geom_point(aes(y = mida, x = ord.bubblesort))
```

### QuickSort _ordenat_

```{r}
ggplot(data = simulacions) +
  geom_point(aes(y = mida, x = ord.quicksort))
```

### MergeSort _ordenat_

```{r}
ggplot(data = simulacions) +
  geom_point(aes(y = mida, x = ord.mergesort))
```

## {.end}

Visualitzant les gràfiques, és quan ens vam preguntar quina és la forma dels errors i com podem modelar la v.a. `temps d'execució` de cada algoritme, si el resultat variava molt quan el vector ja estava ordenat.

## Resultats sobre la qüestió principal

Per respondre a la qüestió principal vam ajustar alguns models, que calculant el seu $R^2$, vam comprovar que explicaven bastant bé els errors.

```{r, include=FALSE}
SQT = tibble(
  bubblesort = sum((simulacions$bubblesort - mean(simulacions$bubblesort))^2), 
  quicksort = sum((simulacions$quicksort - mean(simulacions$quicksort))^2), 
  mergesort = sum((simulacions$mergesort - mean(simulacions$mergesort))^2)
)
SQT.ord = tibble(
  bubblesort = sum((simulacions$ord.bubblesort - mean(simulacions$ord.bubblesort))^2), 
  quicksort = sum((simulacions$ord.quicksort - mean(simulacions$ord.quicksort))^2), 
  mergesort = sum((simulacions$ord.mergesort - mean(simulacions$ord.mergesort))^2)
)
mods = list(
  lm.bubblesort = lm(bubblesort~mida+I(mida^2), data = simulacions),  
  lm.quicksort = lm(quicksort~mida+I(mida*log(mida)), data = simulacions), 
  lm.mergesort = lm(mergesort~mida+I(mida*log(mida)), data = simulacions)
)
mods.ord = list(
  lm.bubblesort = lm(ord.bubblesort~mida+I(mida^2), data = simulacions),  
  lm.quicksort = lm(ord.quicksort~mida+I(mida^2), data = simulacions), 
  lm.mergesort = lm(ord.mergesort~mida+I(mida*log(mida)), data = simulacions)
)
```

Aquests models eren els següents:

```{r}
mods
mods.ord
```

```{r, include=FALSE}
SQR = tibble(
  bubblesort = sum((residuals(mods$lm.bubblesort))^2), 
  quicksort = sum((residuals(mods$lm.quicksort))^2), 
  mergesort = sum((residuals(mods$lm.mergesort))^2)
)
SQR.ord = tibble(
  bubblesort = sum((residuals(mods.ord$lm.bubblesort))^2), 
  quicksort = sum((residuals(mods.ord$lm.quicksort))^2), 
  mergesort = sum((residuals(mods.ord$lm.mergesort))^2)
)
```

I el seu $R^2$ era el següent:

```{r}
tibble(
  bubblesort = 1 - (SQR$bubblesort/SQT$bubblesort), 
  quicksort = 1 - (SQR$quicksort/SQT$quicksort), 
  mergesort = 1 - (SQR$mergesort/SQT$mergesort)
)
```

```{r}
tibble(
  bubblesort.ord = 1 - (SQR.ord$bubblesort/SQT.ord$bubblesort), 
  quicksort.ord = 1 - (SQR.ord$quicksort/SQT.ord$quicksort), 
  mergesort.ord = 1 - (SQR.ord$mergesort/SQT.ord$mergesort)
)
```

I podem veure que són bons models, i que podem fer servir per estudiar la forma dels errors, _qüestió principal_.

Els errors tenien la forma següent:

###  {.tabset}

#### BubbleSort *desordenat*

```{r}
ggplot(data = mutate(simulacions, residus = residuals(mods$lm.bubblesort))) +
  geom_point(aes(x = mida, y = residus))
```

#### QuickSort *desordenat*

```{r}
ggplot(data = mutate(simulacions, residus = residuals(mods$lm.quicksort))) +
  geom_point(aes(x = mida, y = residus))
```

#### MergeSort *desordenat*

```{r}
ggplot(data = mutate(simulacions, residus = residuals(mods$lm.mergesort))) +
  geom_point(aes(x = mida, y = residus))
```

#### BubbleSort *ordenat*

```{r}
ggplot(data = mutate(simulacions, residus = residuals(mods.ord$lm.bubblesort))) +
  geom_point(aes(x = mida, y = residus))
```

#### QuickSort *ordenat*

```{r}
ggplot(data = mutate(simulacions, residus = residuals(mods.ord$lm.quicksort))) +
  geom_point(aes(x = mida, y = residus))
```

#### MergeSort *ordenat*

```{r}
ggplot(data = mutate(simulacions, residus = residuals(mods.ord$lm.mergesort))) +
  geom_point(aes(x = mida, y = residus))
```

###  {.end}

També podíem visualitzar-los amb un histograma.

###  {.tabset}

#### BubbleSort *desordenat*

```{r}
histograma(mods$lm.bubblesort)
```

#### QuickSort *desordenat*

```{r}
histograma(mods$lm.quicksort)
```

#### MergeSort *desordenat*

```{r}
histograma(mods$lm.mergesort)
```

#### BubbleSort *ordenat*

```{r}
histograma(mods.ord$lm.bubblesort)
```

#### QuickSort *ordenat*

```{r}
histograma(mods.ord$lm.quicksort)
```

#### MergeSort *ordenat*

```{r}
histograma(mods.ord$lm.mergesort)
```

###  {.end}

I observant els gràfics, podem tenir alguna sospita sobre quina és la forma dels errors.

## Principals sospites sobre la qüestió principal

La sospita sobre la qüestió principal mirant els gràfics, podem dir que tots semblen seguir __una normal amb mitjana a prop del 0__, però no podrien seguir una uniforme, i menys encara poden seguir una exponencial.

## Qüestions secundàries

Les qüestions secundaries han estat les següents:

1. La mida del vector és independent del temps d'execució de cada algoritme?

2. Els algoritmes segueixen l'ordre que haurien de seguir _segons la teoria_, p.ex. bubblesort és $O(n^2)$, i quicksort i mergesort són $O(n \cdot log(n))$?

3. Quin algorisme és més estable? És a dir, tenen la mateixa eficiència per vectors desordenats com per vectors ordenats?

## Resultats i Sospites sobre les qüestions secundàries

Sobre la qüestió __1__, vam veure que són independents visualitzant les gràfiques que vam fer per descriure les dades.

Sobre la qüestió __2__, vam comprovar que seguien l'ordre que és diu a la teoria, quan vam ajustar un model per cada algoritme _amb vectors ordenats i desordenats_, per respondre a la qüestió principal.

Sobre la qüestió __3__, també podem veure si es estable o no veient els gràfics, p.e. si el temps d'un algoritme té la mateixa forma _p.e. $O(n^2)$_ tant amb vectors ordenats com amb desordenats, llavors podem dir que l'algoritme és estable. Altrament, no és estable.
