---
title: "Informe Intermig"
author: "JHJ"
date: "30/11/2024"
output:
  html_document:
    self_contained: yes
---

```{r setup, include=FALSE}
knitr::opts_chunk$set(echo = TRUE)
library(tidyverse)
library(ggplot2)

load("simulacions.RData")
```

## Pre-Processament de les dades

Abans de tot podem convertir els temps d'execució de segons a minuts.

```{r}
simulacions = mutate(simulacions[c(1,2)], simulacions[c(3,4,5,6,7,8)]*60)
```

## Qüestions abordades

_Eüestions abordades durant l'estudi._

1. Quina distribució segueix els temps d'execució de cada algoritme? Segueix una normal, una exponencial, una uniforme, etc ...?

2. La mida del vector és independent del temps d'execució de cada algoritme?

3.  Quina és la forma dels errors, és a dir, si els errors segueixen una forma lineal, logarítmica, exponencial, etc...?

4.  Com podem modelar la v.a. `temps d'execució` d'un algoritme?

## Variables relacionades

Les variables depenents que hem fet servir sempre han estat els temps d'execució obtingut en l'execució de cada algoritme, tant si la simulació s'ha fet amb vectors desordenats _conjunt de dades original_, com si s'ha fet amb vectors ordenats _última ampliació_. A part, pel que fa a les variables independents, també hem fet servir la mida del vector amb el que s'ha fet la simulació.

## Resultats

Els resultats que hem obtingut en cada pregunta en estat, a la pregunta __1__.

- Hem preferit centrar-nos en la forma dels errors, pregunta __3__. Però podríem dir que segueixen exactament la forma que hi han de seguit _segons la teoria_, p. ex. bubblesort és clarament $O(n^2)$, quicksort és $O(n \cdot log(n))$, tot i que és $O(n^2)$ en el cas pitjor \footnote{El cas pitjor de quicksort és amb vectors ordenats}, i mergesort és $O(n \cdot log(n))$.

A la pregunta __2__.

- Veient els gràfics podem afirmar que la mida és independent del temps d'execució.

A la pregunta __3__.

- Veient els gràfics podem dir que la forma dels errors podria seguir una normal o una exponencial, també podem dir que a mesura que augmenta la mida del vector, augmenten també els errors.

I a la pregunta __4__.

- La v.a. del temps d'execució de cada algoritme la podríem modelar amb una normal, ja que en realitat segueix més una normal que una exponencial.
