---
title: "Conjunt de Dades"
author: "Juan José Gómez Villegas, Hamza Essami, Joel Gil"
output:
  html_document:
    toc: yes
    toc_float: yes
    theme: bootstrap
    self_contained: yes
---

```{r setup, include=FALSE}
knitr::opts_chunk$set(echo = TRUE)
source("simulacions.R")
```

# Introducció

Per respondre a la pregunta. *Dels algoritmes que sabem implementar, quin és el millor?*, hem creat un conjunt de dades on hem provat 3 dels algoritmes que sabem implementar com:

- l'Algoritme de la bombolla, **BubbleSort**

- l'Algoritme **QuickSort**

- l'Algoritme **MergeSort**

En el nostre conjunt de dades hi tenim dues taules. Una on tenim la informació de cada algoritme que hem implementat fent servir el llenguatge C++, *executant el codi des de R*. I una altra on tenim la informació de cada simulació que hem fet amb cada algoritme fent servir vectors de mides diferents.

Les simulacions les hem generat seguint els passos que hem après al qüestionari de *com executar codi c++ des de R* del moodle, i fent servir algunes funcions de la llibreria `tidyverse` i `dplyr` de R, també hem implementat les següents funcions de R per tal de fer les simulacions.

```{r}
generar_vector
```

La funció `generar_vector()`, a partir d'una llavor (`iseed`) i una longitud d'un vector (`n`), genera un vector desordenat de forma aleatòria.

I una funció per cada algoritme que farà servir la funció `generar_vector()`, i retorna el temps d'execució.

```{r}
avalua_bubbleSort
avalua_quickSort
avalua_mergeSort
```

## Conjunt `d'algoritmes`

Una taula conté informació de cada algoritme **dels que hem implementat**, i que conté variables independents com: el nom de l'algoritme, si l'algoritme és estable o no (entenent estabilitat com que l'algoritme manté el temps d'execució sense moltes variacions independentment de la mida del vector), i si l'algoritme té una implementació recursiva o no. En conclusió, aquest conjunt té l'estructura següent:

```{r}
glimpse(algoritmes)
```

## Conjunt de `Simulacions`

Una altra taula conté el temps d'execució obtingut **en segons**, en cada execució de cada algoritme amb vectors de mides diferents (variables depenents), i també conté una variable independent que seria la mida del vector, aquest conjunt té l'estructura següent:

```{r}
glimpse(simulacions)
```

## Descriptiva del conjunt `Simulacions`

I un cop tenim el conjunt de dades podem saber per exemple, la mitjana de temps **en segons** de cada algoritme.

```{r}
summarise(simulacions, 
          bubblesort = mean(bubblesort), 
          quicksort = mean(quicksort), 
          mergesort = mean(mergesort))
```

També podríem saber les simulacions que hem fet amb cada mida de vector.

```{r}
count(simulacions, mida)
```

Tornant a la descriptiva anterior, també podríem saber les mitjanes del temps d'execució de cada algoritme en una mida de vector concreta.

```{r}
summarise(filter(simulacions, mida == 50), 
          bubblesort = mean(bubblesort), 
          quicksort = mean(quicksort), 
          mergesort = mean(mergesort))
```

I fent servir la funció `summary()`, podem descriure cadascuna de les variables del nostre conjunt de dades (`simulacions`) de forma numèrica.

```{r}
summary(simulacions)
```

El mateix, però filtrant per les columnes interessants.

```{r}
summary(select(simulacions, mida, bubblesort, quicksort, mergesort))
```

# Gràfiques de les simulacions

A part de descriure les variables numèricament o categòricament, també podem mostrar un gràfic per cada algoritme on es vegi com influeix la mida **eix y** en el temps d'execució **eix x**.

## Temps d'execució/mida {.tabset}

### BubbleSort

```{r}
ggplot(data = simulacions) +
  geom_point(aes(y = mida, x = bubblesort))
```

### QuickSort

```{r}
ggplot(data = simulacions) +
  geom_point(aes(y = mida, x = quicksort))
```

### MergeSort

```{r}
ggplot(data = simulacions) +
  geom_point(aes(y = mida, x = mergesort))
```

## {.end}

Potser ho veiem més clar fent servir un altre tipus de gràfic, com el gràfic de caixa.

> També podem fer altres gràfics com, un histograma, un gràfic de barres, etc ...

## Temps d'execució de cada algoritme {.tabset}

### BubbleSort

```{r}
with(simulacions, boxplot(bubblesort), main = "Gràfic de caixa BubbleSort", xlab = 'Temps d\'execució', horizontal = TRUE)
```

### QuickSort

```{r}
with(simulacions, boxplot(quicksort), main = "Gràfic de caixa QuickSort", xlab = 'Temps d\'execució', horizontal = TRUE)
```

### MergeSort

```{r}
with(simulacions, boxplot(mergesort), main = "Gràfic de caixa MergeSort", xlab = 'Temps d\'execució', horizontal = TRUE)
```

## {.end}
